臺灣高等法院民事判決　　　　　　　　　　　　　　　九十二年度上字第七八二號
　　上　訴　人　包爾科技股份有限公司
　　法定代理人　張浩然
　　訴訟代理人　莊志遠律師
　　被上訴人　　東石資訊股份有限公司
　　法定代理人　林北湖
　　訴訟代理人　廖年盛律師
右當事人間履行契約事件，上訴人對於中華民國九十二年七月十七日台灣台北地方法
院九十年度重訴字第一七九三號第一審判決提起上訴，經本院於九十三年四月二十七
日言詞辯論終結，判決如左：
　　主  文
原判決關於命上訴人給付超過新台幣壹佰伍拾參萬柒仟參佰玖拾柒元，及自民國九十
年九月十四日至清償日止，按週年利率百分之五計算之利息部分，及該部分假執行之
宣告，暨命上訴人負擔訴訟費用部分之裁判均廢棄。
右開廢棄部分，被上訴人在第一審之訴及其假執行之聲請均駁回。
其餘上訴駁回。
第一審關於命上訴人負擔訴訟費用部分及第二審訴訟費用由上訴人負擔二分之一，餘
由被上訴人負擔。
    事實及理由
一、被上訴人主張：上訴人為因應教育部八十七學年度「資訊教育基礎建設計劃擴大
    內需方案」之採購專案（下稱採購專案），於民國八十七年十二月十九日與被上
    訴人簽訂多媒體光碟產品協議書（下稱系爭契約），授權被上訴人獨家代理上訴
    人依系爭契約書附件Ａ所示產品及售價推銷之，有效期間至八十八年六月三十日
    止，並約定由被上訴人以自己之費用積極促銷，並利用各式文章、研討會、現場
    展示等方式介紹上訴人之產品；因系爭契約產品之銷售而獲得之利潤，先扣除相
    關產品成本後，再由雙方均分利潤；被上訴人於簽署系爭契約後，立即配合採購
    專案前往各縣市向各小學促銷，整個促銷活動結束後，各縣市小學由各縣市政府
    為單位以集中採購方式購買系爭契約之產品，但迄今上訴人仍拒與被上訴人結算
    ，並拒將此次採購專案銷售所得利潤之二分之一給付被上訴人，經被上訴人多次
    反應、催討，均未獲置理。經計算銷售系爭契約產品之數量及扣除成本後，上訴
    人應給付被上訴人二分之一利潤額為新台幣（下同）九百三十二萬二千七百元，
    爰依系爭契約第六條約定請求上訴人給付等語（被上訴人於原審聲明：(一)上訴人
    應給付被上訴人九百三十二萬二千七百元，及自起訴狀繕本送達之翌日即九十年
    九月十四日起至清償日止，按年息百分之五計算之利息。(二)願供擔保，請准宣告
    假執行。原審判決：上訴人應給付被上訴人三百二十四萬七千五百一十四元，及
    自九十年九月十四日起至清償日止，按週年利率百分之五計算之利息。而駁回被
    上訴人其餘之訴。併就被上訴人勝訴部分准兩造各供擔保得或免為假執行，及駁
    回被上訴人其餘假執行之聲請。上訴人就其敗訴部分聲明不服提起上訴，被上訴
    人就其敗訴部分則未聲明不服。）。併答辯聲明：駁回上訴。
二、上訴人則以：兩造間並非委任關係，而屬承攬契約關係，被上訴人並未積極推銷
    系爭契約之產品，且違反不得代理第三人銷售之約定，被上訴人無權請求銷售利
    潤之半數；縱認被上訴人有請求權，所得請求之數額，亦應僅限於授權範圍如附
    表所示之Ａ組及Ｂ組產品；且計算利潤應扣除相關費用等成本等語，資為抗辯。
    併為上訴聲明：(一)原判決不利上訴人部分廢棄。(二)右廢棄部分駁回被上訴人在第
    一審之訴及其假執行之聲請。
三、本件兩造於原審經協商整理，同意不爭執之事實如下：
  (一)兩造於八十七年十二月十九日訂約，依系爭契約書第二十條約定有效期間始於雙
    方之簽約日起至八十八年六月三十日止（兩造均未主張有依系爭契約附註，自動
    延長至八十八年十一月三十一日止）。
  (二)被上訴人須負責彙總銷售數量；上訴人則須負責提供成本價。
  (三)形式上得標廠商採購之訂單未直接向被上訴人下單者。即形式上無因被上訴人之
    促銷活動而達成銷售系爭契約產品之結果。
  (四)兩造未約定被上訴人應於何時交付出貨明細彙總予上訴人。
  (五)上訴人就教育部八十七學年度之採購專案，各縣市小學購買系爭契約產品之實售
    數量及單價詳如附表中總數量合計欄及「（包）總金額合計」欄所示，共二千八
    百六十五套，金額共一千零二十四萬九千三百零九元，被上訴人不爭執（見原審
    卷(二)第四六五、四六六頁）。
四、被上訴人主張：被上訴人於簽約後，積極進行促銷，且各縣市亦有採購系爭契約
    之產品，惟兩造並未結算，經計算銷售數量扣除成本後，上訴人應依系爭契約第
    六條之約定，給付被上訴人九百三十二萬二千七百元等語。上訴人則辯稱：被上
    訴人並未積極促銷，且違約代理第三人銷售產品，且得請求計算利潤者，僅附件
    所示之Ａ組及Ｂ組產品，並應扣除相關費用之成本等語。是兩造爭執點，厥為被
    上訴人依系爭契約請求被上訴人給付利潤之性質？被上訴人有無積極促銷行為？
    被上訴人是否違約代理第三人銷售？被上訴人銷售系爭契約之產品，是否僅限附
    件所示之Ａ組及Ｂ組產品？被上訴人均分利潤應計算扣除之相關成本為何？經查
    ：
  (一)被上訴人主張：上訴人為因應教育部八十七年度之採購專案，於八十七年十二月
    十九日與被上訴人簽訂系爭契約書，授權被上訴人獨家代理上訴人系爭契約產品
    之銷售，約定由被上訴人以自己之費用積極促銷，並利用各式文章、研討會、現
    場展示等方式介紹上訴人之產品，因本合約產品之銷售而獲得之利潤，先扣除相
    關產品成本後，再由雙方均分利潤，上訴人授權被上訴人銷售之產品及售價依系
    爭契約附件Ａ所示、系爭契約有效期間至八十八年六月三十日止，被上訴人於簽
    約後立即配合上開採購專案，前往各縣市向各小學促銷，整個促銷活動結束後，
    各縣市小學由各縣市政府單位以售中採購方式購買系爭契約之產品，但迄今上訴
    人仍拒與被上訴人結算，並拒將銷售所得利潤之二分之一給付被上訴人，經被上
    訴人多次反應、催討，均未獲置理之事實，業據提出多媒體光碟產品協議書、台
    北市政府教育局函、宜蘭縣政府函、新竹縣政府函、苗粟縣政府函、台南縣政府
    函、澎湖縣政府函、福建省連江縣政府函、照片兩張為證（見原審卷(一)第一一至
    二五、八二頁），且兩造均不爭執銷售二千八百六十五套，金額共一千零二十四
    萬九千三百零九元之事實。是被上訴人此部分之主張，應堪採信。
  (二)被上訴人係依系爭契約第六條約定，請求被上訴人給付銷售利潤額二分之一：
    查依系爭契約第六條約定，兩造同意在銷售期間內，因系爭契約產品之銷售而獲
    得之利潤，先扣除相關產品成本後，再由兩造均分利潤（見原審卷(一)第一二頁）
    。則就被上訴人得請求上訴人給付半數利潤之要件，為被上訴人在銷售期間內，
    因系爭契約產品銷售額扣除相關成本後有利潤之結果，亦即非被上訴人一有促銷
    行為即得請求報酬，準此以觀，顯示具有承攬之性質；而依系爭契約第一條約定
    ，被上訴人應不得再代理第三人之銷售權利，並全力積極推動促銷上訴人之產品
    。顯示被上訴人負有促銷行為之義務，而有促銷行為不一定達成銷售之成果，則
    具有委任性質。準此以觀，系爭契約具有委任與承攬性質之混合契約。雖就系爭
    契約之性質，被上訴人主張係委任或上訴人辯稱為承攬，然此僅係兩造法律意見
    之陳述，而法院有本於職權適用法律之義務，並不受兩造陳述法律意見之拘束。
    被上訴人既係基於系爭契約約定之請求權，主張上訴人應給付利潤額，並不因被
    上訴人主張系爭契約為委任性質而有異。是本院自得按被上訴人主張依系爭契約
    之請求權為訴訟標的範圍內予以審判。
  (三)被上訴人有積極促銷系爭契約產品之行為事實：
    查依兩造不爭執為真正之系爭契約書第三條約定，被上訴人承諾於合約期限內，
    以被上訴人之費用積極促銷本約產品，並利用各式文章、研討會、現場展示等方
    式介紹本約產品，上訴人將於合約期限內，配合被上訴人對本約產品之促銷活動
    （見原審卷(一)第一二頁）。而被上訴人於簽訂系爭契約書後，即派業務人員協同
    上訴人之人員在各縣市代為銷售上訴人公司產品之行為，此有被上訴人提出擺設
    攤位之照片二張（見原審卷(一)第八二頁）為證外，並經原審採隔離訊問證人即被
    上訴人之業務人員方碧珠、丁立峰、鍾紹民，分別證述：「負責某些地區的專案
    ，包含東石的產品推廣還有包爾公司的產品。促銷初期時有一些活動是我們帶著
    包爾公司的人一起去進行。促銷後由學校選購，基本上直接跟原廠聯繫，我們不
    進場，我們純粹促銷。由得標廠商跟原廠接洽。是得標廠商標到整個設備案件，
    再分別向各個廠商下單訂貨。全省各地都有業務員，有一些業務員目前已經離開
    我們公司。促銷時各縣市都有活動，的確有跟上訴人一起促銷，時間不記得，印
    象中台北、嘉義是跟曾小姐，南投沒有。有保留一些業務資料，有一些資料不是
    很詳細。依據契約，得標廠商跟包爾訂貨，包爾應該告知我們，若跟他們訂貨也
    要把訂單轉給我們。學校不知道如何區別是東石或包爾促銷的產品，促銷活動主
    辦單位會個別通知我們兩家公司。」、「擔任業務工作。教育部擴大內需方案，
    方案中每一場促銷活動都有介紹包爾的產品，促銷場地每一個主辦單位都有選一
    個地點，宜蘭選北成國小，新竹選新竹國小或國中，所有軟體廠商都會在那邊作
    產品說明展示。我們幫包爾促銷因為我們有代理包爾十項產品，我們公司是作工
    具軟體，展示時同時展示包爾的產品。同事間互相支援，包爾都會有人在，曾小
    姐參加較多。展示時現場攤位包爾、東石同時存在，展示會由縣市政府上網公告
    ，我們去報名，用東石名義報名，東石會有一個攤位。去學校促銷時有活動照片
    。」、「我有參與擴大內需活動，是八十七年十一月進入東石公司，有幫包爾促
    銷，包爾公司的人有陪同協助，是曾小姐、陳小姐已經離職。場地攤位是東石報
    名的，包爾公司的人陪同因為東石是代理，包爾要學習。基隆包爾有參加，台中
    活動時間是兩天，介紹包爾及東石產品，雲林也有全縣展示，詳細日期不記得。
    促銷說明會公司會發資料給參觀的人，包爾也有提供展示片子，我們公司是用Ａ
    四影印紙，促銷時資料沒有留下，台中縣有寫我們代理產品，我們有寫包爾，台
    中縣的資料我有留。」等語（見原審卷(一)第六七、六九、七０頁），復與證人即
    被上訴人之業務人員莊美麗於原審證稱：「知道東石與包爾間的協議書，在擴大
    內需前，我們的開發的軟體已經在硬體中，我們賣給有七個縣、市，我們可以做
    學校市○○○○○道我們做的不錯，所以借重我們市○○○路。我帶著他們的產
    品到全省給人家看，我們很用心，規格書也可以跟他們拿，最後錢給他們，我們
    沒有收到。代理的範圍是針對擴大內需方案，以協議書中十套軟體推銷，希望有
    好成績。十種軟體是作組合比較好賣，降價時我們會找包爾談，單套我們可以跟
    包爾談價錢，整組價錢也會變動。契約精神也包含單套，我有問過證人曾賜貞單
    套的價錢。有主動根據擴大內需方案去縣網中心登錄產品，都會寫包爾科技。」
    等情（見原審卷(一)第一五三、一五四頁），互核相符。雖證人即上訴人之業務人
    員曾賜貞，亦證明曾與被上訴人之前開業務人員參加展示會，是在兩造簽約前參
    加展示會等語（見原審卷(一)第一五七頁），惟依前開卷附之照片顯示拍攝之時間
    為「一二二八九八」（即八十七年十二月二十八日），係在兩造簽訂系爭契約之
    後，照片中即有證人曾賜貞在內，顯見曾賜貞證述僅在兩造簽約前參加展示會云
    云，核與事實不符，尚不可取。又系爭契約明定，被上訴人利用各式文章、研討
    會、現場展示等方式介紹系爭契約之產品；被上訴人是否於網頁登錄展示，核係
    被上訴人得自行決定取捨之方式，不得以未於教育部之網頁上登錄展示，即認被
    上訴人未積極促銷。基上，被上訴人主張：於兩造簽訂系爭契約後，即在各縣市
    代為銷售系爭契約產品之行為等語，洵屬有據，應堪採信。
  (四)上訴人辯稱：被上訴人並未有銷售結果，不得請求利潤均分等語。
    經查本件形式上得標廠商採購之訂單沒有直接下單給被上訴人者，即形式上無因
    被上訴人之促銷活動而達成銷售前開光碟之結果等情，雖為兩造所不爭執。惟依
    系爭契約書第五條約定，被上訴人同意本約產品銷售所需之授權證明書需由上訴
    人具名開立，授權證明書內容所需之資訊則由被上訴人提供，被上訴人不得擅自
    替代上訴人開立授權證明書予銷售對象（見原審卷(一)第一二頁）。又證人即被上
    訴人之業務人員莊美麗於原審陳稱：「最後標案廠商向我要授權書，我有跟證人
    曾賜貞說，讓標案廠商跟包爾拿授權書。標案有新學友、皇統，皇統標最多。」
    等語（見原審卷一第一五四頁），核與原審函查全國各縣市之結果，覆文載明，
    標案廠商中確包含新學友、皇統等廠商，且皇統標案確屬甚多等情相符（見原審
    卷(一)第二二五、二三０、二四四、二五０、二六六、二八０、二八二至二八四、
    卷(二)第三０四至三０七、三七０頁）。雖證人即上訴人之業務人員曾賜貞就「證
    人莊美麗有無就廠商直接跟包爾索取授權書事宜與你聯絡？」，答稱「不記得」
    等語（見原審(一)卷第一六一頁），惟衡諸系爭契約書約定，被上訴人既不得擅自
    替代上訴人開立授權證明書予銷售對象，系爭契約產品銷售所需之授權證明書需
    由上訴人具名開立等情，證人莊美麗前開所為之證述等語，應屬可採；證人曾賜
    貞之證言，尚非可取。且兩造簽署系爭契約緣由在於，依證人即上訴人公司員工
    曾賜貞於原審證稱：上訴人公司評估被上訴人代銷可增銷售量，被上訴人有很好
    之通路管道．．．等語（見原審卷(一)第一五六頁），且依系爭契約第七條約定，
    被上訴人在銷售期間內，因系爭契約之銷售所需之交際費用，由兩造各支付一半
    （此交際費用非屬系爭契約第三條約定以被上訴人之費用促銷之費用）；上訴人
    亦自認簽署系爭契約係因利用被上訴人銷售管道之通路，後因各縣市政府集中採
    購，情事變更，被上訴人失去銷售管道之優勢之事實（見本院卷第四六頁）。足
    見，兩造簽約時尚未實施政府採購法，被上訴人有其優勢之銷售管道，是就交際
    費用上訴人分擔一半，可見上訴人主要在於利用被上訴人此優勢銷售管道，嗣因
    各縣市小學即以縣市政府為單位集中採購，此情事變更，被上訴人喪失原有之優
    勢銷售管道，自不得以被上訴人喪失銷售管道之優勢，即得否認被上訴人未積極
    促銷。而系爭契約之產品既為上訴人所有，則各縣市政府向上訴人集中採購，亦
    合一般行政機關依法行政之常情，殊不得以各縣市政府集中向上訴人採購，逕認
    被上訴人並未積極促銷。是本件於形式上雖未透過被上訴人購買上訴人之系爭產
    品，惟被上訴人之促銷確有達成上訴人實際系爭契約產品銷售之結果，洵堪認定
    。則被上訴人自得依系爭契約之約定，請求上訴人給付均分銷售之利潤額，核屬
    有據。上訴人此部分所辯，自無可取。
  (五)上訴人辯稱：被上訴人違約代理第三人銷售，並未積極促銷等語。
    經查依上訴人提出被上訴人公司之宣傳單一件，內容載明銷售賽門鐵克防毒軟體
    產品，及適用範圍為擴大內需選購虛擬光碟之國中小，且於八十八年六月九日下
    載列印被上訴人公司銷售產品之資料，亦有銷售賽門鐵克防毒軟體產品（見原審
    卷(一)第五九至六一頁），且被上訴人並未爭執該宣傳單為被上訴人公司印製。證
    人即被上訴人業務人員丁立峰雖證稱：防毒軟體是擴大內需後才加進去的云云（
    見原審卷(一)第七一頁），核與上訴人提出之證物，顯不相符，尚難採信。是被上
    訴人確有代理銷售賽門鐵克防毒軟體之事實，應堪認定。惟徒憑上開宣傳單及上
    訴人列印之資料，尚難逕認被上訴人並未積極促銷系爭契約之產品。且按系爭契
    約書第一條固約定，被上訴人不得於採購專案期間不得再代理第三人之銷售權利
    。此所謂不得於「採購專案」再代理第三人之銷售權利，並未指明性質相同之產
    品或係各種產品之代理銷售均不得為之。依系爭契約之內容，既僅指明採購專案
    之期間，不得再代理第三人之銷售權利，應係著重於相同或類似系爭契約之產品
    ，以免形成競爭上訴人之產品銷售業務量，且被上訴人代理銷售第三人之防毒軟
    體產品，並不會影響上訴人之教學軟體產品；觀諸系爭契約內容旨趣，難認有約
    定禁止被上訴人代理銷售之範圍。況依系爭契約並未約定被上訴人違約代理第三
    人銷售時之法律效果，則被上訴人自得請求均分利潤之權利。僅於被上訴人違約
    代理第三人銷售時，造成上訴人損害時，得否請求賠償，或減少報酬給付之另一
    問題。是上訴人此部分之所辯，尚不可取。
  (六)上訴人辯稱：附表所示之銷售結果，為上訴人自行促銷，非被上訴人促銷之結果
    等語。
    查上訴人有自行促銷之行為，固提出前往各校促銷之領取試用品、贈品之簽署，
    及各校之聯繫用之通訊錄、行事曆及交通費、差旅費及影印費用等支出單據（見
    本院卷第六六至一八六頁），應非無據。惟依系爭契約第二條約定，上訴人不得
    以任何形式授權第三人參與採購專案。第三條約定，上訴人將於合約期限內配合
    被上訴人針對本約產品之促銷活動。第六條約定，兩造同意在銷售期間內，因系
    爭契約產品之銷售而獲得之利潤，先扣除相關產品成本後，再由兩造均分利潤（
    見原審卷(一)第一二頁）。準此約定以觀，上訴人有配合被上訴人促銷之義務，且
    並未禁止上訴人得自行促銷，並未區分由上訴人配合促銷之效果，或被上訴人促
    銷之成果，被上訴人均得分配利潤額（均分利潤）。且兩造簽署系爭契約緣由在
    於，依證人即上訴人公司員工曾賜貞於原審證稱：上訴人公司評估被上訴人代銷
    可增銷售量，被上訴人有很好之通路管道．．．等語（見原審卷(一)第一五六頁）
    ，且依系爭契約第七條約定，被上訴人在銷售期間內，因系爭契約之銷售所需之
    交際費用，由兩造各支付一半（此交際費用非屬系爭契約第三條約定以被上訴人
    之費用促銷之費用）；上訴人亦自認簽署系爭契約係因利用被上訴人銷售管道之
    通路，後因採購法施行，情事變更，被上訴人失去銷售管道之優勢之事實（見本
    院卷第四六頁）。足見，上訴人原明知由被上訴人代銷僅係增加銷售量，但仍同
    意被上訴人均分利潤額，而非考量僅就增加之銷售量，作為利潤均分額之計算基
    準，殊屬明確。況事實上兩造之促銷，均係就各縣市政府小學為對象，未能明確
    區分地區、對象促銷之不同，既未能明確區分地區促銷對象，殊無從辨別究係由
    上訴人促銷之成果，抑或係被上訴人促銷之效果。因之，不論由上訴人配合被上
    訴人銷售活動，或上訴人另行加強促銷，就銷售結果之利潤，依約均應由兩造均
    分利潤。至於簽約後因情事變更，原於尚未實施採購法時，被上訴人有其優勢之
    銷售管道，是就交際費用上訴人願分擔一半，可見上訴人主要在於利用被上訴人
    此優勢銷售管道，而於實施採購法後，各縣市小學以縣市政府為單位集中採購，
    被上訴人喪失原有之優勢銷售管道，僅係就銷售量非原有期望數目，被上訴人得
    分配之利潤額相對減少而已，自不得以被上訴人喪失銷售管道之優勢，即得否認
    被上訴人未有積極促銷之結果。基上，上訴人此部分所辯，要不可取。
  (七)被上訴人得銷售單項產品：
    上訴人辯稱：系爭契約僅就附件所示Ａ組或Ｂ組之套裝產品始有適用，就各別單
    項產品之銷售，不在系爭契約約定範圍內等語。按依系爭契約第一條約定：．．
    ．被上訴人最後制定之價格必須取得上訴人之書面同意．．．。再依證人莊美麗
    證稱：單套可以跟上訴人談價錢等語。證人曾賜貞證稱：被上訴人要賣單項產品
    ，要上訴人同意，價格另議等語。互核以觀，系爭契約顯未特別約定僅得代銷整
    套產品，而不得銷售單項產品，殊屬明確。是此部分所辯，尚不可取。
  (八)銷售額應扣除相關成本之計算方式：
    (1)上訴人就教育部八十七年之採購專案，於系爭契約銷售期限內，各縣市小學購
      買產品之實售數量及單價均詳如附表中總數量合計欄及「（包）總金額合計」
      欄所示，共二千八百六十五套，金額共一千零二十四萬九千三百零九元（見原
      審卷(二)第四六五、四六六頁），及兩造迄未就系爭協議書產品之銷售、相關產
      品成本及利潤，為任何之結算及分配等情，此為兩造所不爭。則依系爭協議書
      第六條，兩造同意在銷售期限內，因系爭契約產品之銷售而獲得之利潤，先扣
      除相關產品成本後，再由雙方均分利潤（見原審卷(一)第一二頁）之約定，被上
      訴人自得請求均分利潤額。
    (2)系爭契約第六條約定所謂「相關產品成本」究何所指，並未明文約定。被上訴
      人主張：委外壓片及包裝費用每片的成本明細為：CD壓片之費用：一次委壓
      一千片，每片6.8元、中文說明手冊：一次生產七百本，每本40元、C D盒
      ：一次生產七百盒，每盒約13.5元 、包裝費：一次包裝七百個，每個4.6元
      ，合計每片用料及包裝費用之成本為65元，認每片成本65元計算予以扣除。上
      訴人則辯稱：上訴人委託會計師依據上訴人公司提供（八十八年）一月一日至
      六月三十日原料進貨發票、人工薪資表、製造費用發票代編報表後，認為成本
      包括材料部分，生產部門的工資（屬於直接人工）及製造費用包含間接人工、
      包裝費、文具印刷等，間接人工如委託他人錄音、畫圖等費用在內等語。
    (3)按會計科目，除法律另有規定外，分左列九項：．．．、營業成本類：指銷
      貨成本、勞務成本、業務成本、其他營業成本等項。又營業成本及費用，應與
      所由獲得之營業收入相配合，同期認列，此觀商業會計法第二十七條第一項第
      五款、第六十條第一項規定自明。再衡酌電腦軟體產業產品之生命週期甚短、
      替代性相當高、投入之成本應不僅被上訴人所主張之用料及包裝費用為限。是
      被上訴人徒以上訴人委外壓片、物件及包裝費用每片的成本為六十五元，作為
      扣除成本之計算數額，而不計直接、間接人工成本即勞務成本，尚乏依據，殊
      不可取。而上訴人抗辯：成本總計為七百五十萬八千五百六十二．九一元等語
      （見原審卷(二)第四七四頁），雖提出經會計師核算之成本為依據，固非無據。
      但查系爭契約之產品，上訴人於採購專案後仍有繼續銷售，此為被上訴人所不
      爭執。足見，上訴人花費在直接人工費用之軟體設計、修改軟體之薪資成本，
      及花費在間接人工費用之成本，影響後續銷售之成本計算，自不得將直接、間
      接人工成本費用，全部計算在已銷售之產品上，平均作為計算系爭契約產品之
      成本；且係上訴人單方面提供成本資料，供會計師核算，業據證人即會計師施
      文婉證明在卷（見原審卷(二)第四八九頁）。是本院認系爭契約產品之成本，會
      計師所核算之成本，有上開瑕疵之虞，尚有未洽，不足為憑。
    (4)上訴人所經營之事業包含軟體開發，有卷附之經濟部公司執照可稽（見本院卷
      第一九一頁），此部分核屬資訊服務業之套裝軟體設計業，而八十九年至九十
      二年之「套裝軟體設計（行業代號七一０一〡一三）」淨利率均為百分之三十
      ，此有財政部各該年度之營利事業各業同業利潤標準表在卷可考（見本院卷第
      二一三至二二三頁）。而財政部所訂定之營利事業各業同業利潤標準之淨利率
      ，係依一般該行業之收入扣除支出成本及費用為計算基準，雖此為行政機關依
      一般稅負上目的而統計比例計算製作，並非個別特定行業經營者之利潤，惟仍
      可以前揭同業利潤標準作為衡量上訴人銷售系爭軟體可獲得利潤之參考值；依
      兩造之系爭契約約定扣除成本後利潤均分，應指銷售後所可獲取之利潤，惟因
      本件兩造約定銷售時間僅有半年，亦即上訴人於下半年銷售額多寡，關係成本
      計算之不確定，是就成本之計算，殊屬不易，參酌民事訴訟法第二百二十二條
      第二項規定：「當事人已證明受有損害而不能證明其數額或證明顯有重大困難
      者，法院應審酌一切情況，依所得心證定其數額。」之法理，本件被上訴人既
      有代上訴人為銷售行為，且復有教育部八十七學年度「資訊教育基礎建設計劃
      擴大內需方案」各學校採購訂單之事實，被上訴人自得請求上訴人給付均分之
      利潤，本院認依「套裝軟體設計（行業代號七一０一〡一三）」淨利率均為百
      分之三十作為計算利潤之標準為適當。因之，銷售額應扣除相關產品成本七百
      一十七萬四千五百一十六元（元以下四捨五入）後，再由雙方均分利潤。
    (5)基上，上訴人就系爭採購專案，於系爭契約銷售期限內各縣市小學購買產品之
      實售金額共一千零二十四萬九千三百零九元，為兩造所不爭執，扣除前述之相
      關產品成本七百一十七萬四千五百一十六元後，所得之利潤為三百零七萬四千
      七百九十三元（元以下四捨五入），再由雙方均分，則被上訴人得請求分得之
      利潤即為一百五十三萬七千三百九十七元（元以下四捨五入），應堪認定。
五、綜上所述，被上訴人本於兩造訂立系爭契約第六條之法律關係，請求上訴人給付
    一百五十三萬七千三百九十七元利潤額，及自九十年九月十四日至清償日止，按
    週年利率百分之五計算之法定遲延利息部分，為有理由，應予准許。逾此所為請
    求，為無理由，應予駁回。又上開應准許部分，被上訴人陳明願供擔保請准宣告
    假執行，核無不合，應准供相當擔保後得為假執行。至於被上訴人敗訴部分，其
    假執行之聲請失所附麗，應併予駁回。原審就超過上開應准許部分，為上訴人敗
    訴之判決，並為假執行之宣告，自有未洽。上訴意旨就此部分指摘原判決不當，
    求予廢棄改判，為有理由。至於上開應准許部分，原審判命上訴人給付，並為假
    執行之宣告，核無違誤，上訴意旨就此部分仍執陳詞，指摘原判決不當，求予廢
    棄，為無理由，應駁回其上訴。
六、據上論結，本件上訴為一部有理由、一部無理由，依民事訴訟法第四百五十條、
    第四百四十九條第一項、第七十九條，判決如主文。
中　　　華　　　民　　　國　　九十三　　年　　　五　　　月　　十一  　　日
                                    民事第五庭
                                        審判長法　官　張　劍　男
                                              法　官　彭　昭　芬
                                              法　官　李  行  一
正本係照原本作成。
如不服本判決，應於收受送達後二十日內向本院提出上訴書狀，其未表明上訴理由者
，應於提出上訴後二十日內向本院補提理由書狀（均須按他造當事人之人數附繕本）
上訴時應提出委任律師或具有律師資格之人之委任狀；委任有律師資格者，另應附具
律師資格證書及釋明委任人與受任人有民事訴訟法第四百六十六條之一第一項但書或
第二項（詳附註）所定關係之釋明文書影本。
中　　　華　　　民　　　國　　九十三　　年　　　五　　　月　　 十二 　　日
　　　　　　　　　　　　　　　　　　　　　　　書記官　黃　　　愛
附註：
民事訴訟法第四百六十六條之一（第一項、第二項）：
對於第二審判決上訴，上訴人應委任律師為訴訟代理人。但上訴人或其他法定代理人
具有律師資格者，不在此限。
上訴人之配偶、三親等內之血親、二親等內之姻親，或上訴人為法人、中央或地方機
關時，其所屬專任人員具有律師資格並經法院認為適當者，亦得為第三審訴訟代理人
。
